臺灣臺中地方法院刑事判決　　　　　　　 96年度訴字第835號
公　訴　人　臺灣臺中地方法院檢察署檢察官
被　　　告　乙○○
　　　　　　　　　　國民
選任辯護人　甲○○律師
上列被告因強盜案件，經檢察官提起公訴（96年度偵字第239號）
，本院判決如下：
    主    文
乙○○意圖為自己不法之所有，而搶奪他人之動產，處有期徒刑
貳年，緩刑伍年，並應向指定之公益團體、地方自治團體或社區
提供貳佰肆拾小時之義務勞務。緩刑期間付保護管束。
    事    實
一、乙○○因其母罹病開刀急需手術費，竟於民國九十五年十二
    月十三日二十二時五十分許，騎乘車號SXW─073號輕型機車
    行經臺中巿北屯區○○路與崇德路口「阿拉丁KTV」門前時
    ，見丙○○獨自一人背著皮包在騎樓行走，竟基於意圖為自
    己不法所有之犯意，隨手拾起路旁之磚塊一只，而於後方尾
    隨，嗣見丙○○將皮包放在大腿上而坐在騎樓前之鐵桿上，
    乃認有機可乘，隨即持該磚塊丟向丙○○之身側，欲引開丙
    ○○之注意，詎料竟失手擊中丙○○之右臉頰（傷害部分未
    據告訴），乙○○見丙○○不支倒地後，遂趁其不及防備之
    際，立即上前搶走丙○○所攜帶之皮包（內有證件、信用卡
    、提款卡、現金約新台幣四千元等物），並騎乘上揭輕型機
    車逃逸。嗣乙○○恐因遺留在現場之磚塊致事跡敗露，遂再
    返回該處欲取走該磚塊，為到場處理之員警查覺行跡有異而
    予以追趕，乙○○於離開現場過程中，將前開磚塊棄置於地
    上而斷裂成二半，旋為警方所逮獲而查悉上情，並扣得乙○
    ○犯案時身上所著之衣服、褲子各一件以及鞋子一雙、安全
    帽一頂，復於臺中市○○區○○路二段十一之六號前尋得已
    斷裂成二半之前開磚塊（該磚塊乃經乙○○於事後前往現場
    取走）。
二、案經臺中市警察局第五分局報告臺灣臺中地方法院檢察署檢
    察官偵查起訴。
    理    由
甲、證據能力方面：
    本件證人丙○○於警詢中之證詞，被告及其辯護人並未爭執
    ，且於言詞辯論終結前未聲明異議（見本院九十六年五月三
    日審理筆錄），是此部分之證據，依刑事訴訟法第一百五十
    九條之五第二項規定，自有證據能力，而證人丙○○於偵查
    中向檢察官所為之陳述，經核亦無顯不可信之情況，依同法
    第一百五十九條之一第二項規定，亦有證據能力，合先敘明
    。
乙、得心證之理由：
一、上開事實業據被告乙○○於歷次警詢、偵查以及本院審理中
    坦認不諱，復經被害人即證人丙○○於警詢、偵訊中證述明
    確，而證人丙○○固於本院審理中結證稱：「我沒有辦法反
    抗」等語，惟其當庭業曾證稱：「他砸我時，只有幾秒鐘而
    已，我不知道他當時是用什麼東西砸我，當時我一坐下來時
    就被砸了，當時我是要坐下來看電話，我當時皮包放在我大
    腿上。」等語，隨後亦當庭連續證稱：「因為他從後面來就
    砸下去，腿上的皮包就被他拿走了」、「（檢察官問：這段
    時間你是否還沒有辦法回過神？）當時有昏了一下，知道被
    搶，就爬起來叫救命。」、「我只知道爬起來要追他時，他
    已經離開三棟透天厝房子的距離。」等語，顯見被害人丙○
    ○當時因為被磚塊砸到而一時頭昏失神，待回過神來時，皮
    包已遭被告搶走，因此，被害人並無抗拒行為，要無不能抗
    拒而屬不及防備之情形，此與因遭強暴、脅迫等方法至使不
    能抗拒之程度，尚屬有間；況依據證人丙○○於本院審理時
    到庭結證情節可知，被告在整個過程中並無任何施用暴力之
    情節，亦未曾口出恐嚇、威脅之言詞，益徵被告於犯案時，
    並未施何使被害人不能抗拒之手段甚明；另證人丙○○於案
    發後經驗傷結果為：「頭部外傷併臉部擦挫傷」，有中國醫
    藥大學附設醫院診斷證明書在卷可稽，以現場係商店騎樓下
    之面積狹小區域（參見卷附之現場騎樓相片）之情觀之，果
    被告係欲以磚頭直接砸向被害人之暴力方式，以使被害人丙
    ○○不能抗拒而強取其皮包，則被害人丙○○當不致於僅受
    有頭部外傷併臉部擦挫傷之傷害，足見被告所稱：當時只是
    要從後面丟磚頭以引開被害人之注意力而搶走其皮包，沒想
    到誤擊中被害人的臉頰及頭部等語，尚與事實大致相符而堪
    可採認。此外，復有被告犯案時所穿著之衣服、褲子、鞋子
    、安全帽以及磚塊一只扣案，核與卷附案發現場之監視器翻
    拍相片中顯示之被告穿著等情節相符，復有現場圖、現場相
    片及蒐證相片、被害人丙○○所提之中國醫藥大學附設醫院
    診斷證明書、車籍作業系統—查詢認可資料在卷足憑。是本
    案被告所為，係趁被害人一時昏迷而無法辨知當場發生何事
    而不及防備之際，將被害人之皮包搶走之事證，已屬明確，
    被告前開搶奪犯行，至堪認定應依法論科。
二、核被告所為，係犯刑法第三百二十五條第一項之搶奪罪。公
    訴意旨雖認被告係犯刑法第三百二十八條第一項之強盜罪，
    惟按搶奪罪以乘人不及抗拒，公然掠取其財物為成立要件，
    雖掠奪之際或不免於暴行，然與強盜罪之暴行，必須至使人
    不能抗拒之情形，迥然有別（參照最高法院三十二年上字第
    二一八一號判例意旨參照），且參諸證人丙○○於本院審理
    時之前揭結證內容，被告係趁丙○○不及防備、抗拒之極短
    時間內而遂行本案之前揭搶奪犯行，且過程中被害人丙○○
    亦無遭被告強暴、脅迫而達到至使不能抗拒之程度，均甚明
    灼，依前開說明，被告所為顯與強盜罪之構成要件尚有未合
    ，公訴意旨認被告係犯強盜罪部分雖有未洽，惟其起訴之基
    本事實相同，本院自應予審理，並依法變更其起訴法條。而
    磚頭、石頭乃自然界之物質，尚難謂為通常之「器械」，從
    而持磚塊犯竊盜、搶奪等罪，已難論以攜帶兇器犯案，最高
    法院九十二年度台非字第三十八號同此見解。則本件被告既
    係隨手拾起路旁之磚塊，本已非「攜帶」，而該等磚塊依前
    開最高法院判例復難認定係屬「器械」之工具，此處即無從
    認定其有何攜帶兇器犯案之情節，併此敘明。爰審酌被告不
    思以正當方式賺取錢財以支應母親之手術費，竟冀圖以搶奪
    他人財物之方式不勞而獲，除造成被害人財物損失外，並對
    被害人之人身安全產生威脅，同時影響社會治安，所生危害
    非輕，惟兼衡及被告尚無前科之不良素行，有臺灣高等法院
    被告前案紀錄表在卷可按，且本案之犯罪所得財物價值非鉅
    ，又均已返還被害人，暨被告犯後坦承犯行、態度尚佳，且
    於案發後，曾數度在父母親的陪同下前往探視被害人丙○○
    ，並與之達成民事上之和解，而被害人丙○○亦於本院審理
    時到庭稱：願意原諒被告，因為被告及其家人很有誠意，念
    在被告是初犯，希望法院能給他一個機會等語，而被告亦於
    本院審理時當庭坦認一時失慮而犯下本案，深感後悔，以及
    被告目前有正當工作，有員工職務證明書在卷可查等一切情
    狀，量處如主文所示之刑。又被告未曾受有期徒刑以上刑之
    宣告，此有臺灣高等法院被告前案紀錄表一紙在卷可按，其
    因一時失慮，致罹刑章，且其犯後坦承犯行、態度尚佳、已
    具悔意，經此偵審程序，當能記取教訓，知所警惕而無再犯
    之虞，本院綜核各情，認所宣告之刑，以暫不執行為適當，
    併予宣告緩刑五年，以啟自新，另並依刑法第七十四條第二
    項第五款之規定，命被告向指定之公益團體、地方自治團體
    或社區提供二百四時小時之義務勞務，以啟自新。並依刑法
    第九十三條第一項第二款規定宣告於緩刑期間付保護管束，
    俾由地方法院檢察署之觀護人提供各種有效且必要之協助，
    以收矯治之效。
三、至扣案之被告衣服、褲子、鞋子以及所戴之安全帽，非供被
    告犯罪所用之物，僅用以使被害人辨識犯案行為主體之用，
    而扣案之磚塊一只復係被告於現場隨手拾得，非被告所有之
    物品，以上物品均不予以宣告沒收，併此敘明。
據上論斷，應依刑事訴訟法第二百九十九條第一項前段、第三百
條，刑法第三百二十五條第一項、第七十四條第一項第一款、第
二項第五款、第九十三條第一項第二款，判決如主文。
本案經檢察官丁○○到庭執行職務。
中　　華　　民　　國　　96　　年　　5 　　月　　17　　日
                  刑事第四庭    審判長法  官　林宜民
                                      法  官　許惠瑜
                                      法  官　林學晴
上正本證明與原本無異。
如不服本判決，應於送達後十日內，向本院提出上訴狀 (需附繕
本)，上訴於台灣高等法院台中分院。
                                      書記官  賴淵瀛
中　　華　　民　　國　　96　　年　　5 　　月　　17　　日
附錄論罪科刑法條
 中華民國刑法第325條
（普通搶奪罪）
意圖為自己或第三人不法之所有，而搶奪他人之動產者，處6月
以上5年以下有期徒刑。
